【裁判字號】    96,易,1621
【裁判日期】    970229
【裁判案由】    詐欺
【裁判全文】
臺灣臺北地方法院刑事判決              96年度易字第1621號
    公  訴  人  臺灣臺北地方法院檢察署檢察官
    被      告  甲○○
上列被告因詐欺案件，經檢察官提起公訴（九十六年度調偵字第
八八號），本院判決如下：
    主    文
甲○○連續意圖為自己不法之所有，以詐術使人將本人之物交付
，處有期徒刑壹年拾月。
    犯罪事實
一、甲○○基於意圖為自己不法所有之概括犯意，於民國九十三
    年十一月二十八日，至位於臺北市大安區○○○路○段二０
    四號中信房屋師大店，持臺北市松山區○○○路○段二四八
    號、二五０號屋主陳鼎真等人之授權書及該房屋之租賃契書
    影本，以上開屋主授權委託其出售上開房地為由，與乙○○
    任職之上開中信房屋師大店簽定中信房屋專任委託銷售契約
    書，約定自九十三年十一月二十九日起至九十四年一月一日
    止，由乙○○以新臺幣（下同）十一億元價格，代為銷售上
    開陳鼎真所有之房屋，復於同日同意上開銷售委託價格調整
    為九億元，並簽有中信房屋專任委託銷售及出租契約內容變
    更同意書為證，惟乙○○無法在約定期限內代為銷售上開房
    屋，甲○○即佯以總價六億八千萬元及代辦全額貸款等條件
    之方式施用詐術，詐騙乙○○購買上開房屋，乙○○乃陷於
    錯誤，於九十四年一月二十五日，以其父陳萬在名義購買上
    開房屋，並以匯款方式交付定金三百萬元予甲○○；甲○○
    復自九十四年二月間起，承前不法所有之概括犯意，陸續以
    預支定金為由，詐騙乙○○支付款項，致乙○○陷於錯誤，
    以匯款或交付現金之方式，共計交付二百五十一萬元，迭經
    乙○○催促甲○○通知陳鼎真履行上開買賣契約或退款上開
    款項，甲○○均藉故推託，嗣於九十四年八月一日，經乙○
    ○報警處理，甲○○為掩飾上開犯行，始於同月二日在警局
    簽發金額五百五十一萬元本票一紙供乙○○擔保，隨即避不
    見面。
二、案經乙○○訴由臺北市政府警察局大安分局移送臺灣臺北地
    方法院檢察署檢察官偵查起訴。
    理    由
壹、程序方面：
    按本件被告所犯係死刑、無期徒刑、最輕本刑為三年以上有
    期徒刑以外之罪，其於準備程序就前揭被訴事實為有罪之陳
    述，經本院告知簡式審判程序之旨，並聽取其與公訴人之意
    見後，本院認無不得或不宜改依簡式審判程序進行之處，爰
    依刑事訴訟法第二百七十三條之一第一項、第二百八十四條
    之一，裁定本件由受命法官獨任進行簡式審判程序，合先敘
    明。
貳、實體方面：
一、證據之認定：
    上揭犯罪事實，業據告訴人乙○○於警詢及檢查事務官偵查
    時指述明確（偵查卷第十一頁至第十三頁調查筆錄、第六十
    一頁至第六十三頁詢問筆錄、偵緝卷第四十三頁至第四十四
    頁詢問筆錄參照），並有授權書、中信房屋專任委託銷售契
    約書影本、出租契約內容變更同意書、訂金收據影本、告訴
    人匯款之九十四年一月二十五日交通銀行匯款回條、九十四
    年二月十八日、九十四年三月十一日玉山銀行匯款回條、本
    票影本等在卷足稽（偵查卷第二十七頁、第二十九頁至第三
    十七頁、調偵緝卷第二十頁至第二十一頁參照）等在卷足憑
    ，且被告於本院九十七年二月二十二日審理時對上開犯罪事
    實坦承不諱（本院上開筆錄參照），是依上開補強證據皆足
    資擔保被告於本院審理中所為之上開任意性自白具有相當程
    度之真實性，而得使本院確信被告前述自白之犯罪事實確屬
    真實，參照刑事訴訟法第一百五十六條第一項「被告之自白
    ，非出於強暴、脅迫、利誘、詐欺、疲勞訊問、違法羈押或
    其他不正之方法，且與事實相符者，得為證據。」及第二項
    「被告或共犯之自白，不得作為有罪判決之唯一證據，仍應
    調查其他必要之證據，以察其是否與事實相符。」規定。本
    院自得依被告自白及上開補強證據認定本件犯罪事實，從而
    ，本件事證明確，被告之犯行堪以認定。
二、論罪科刑之法律適用：
  (一)按刑法部分條文業於九十四年一月七日修正，九十四年二月
    二日公布，於被告行為後之九十五年七月一日施行，現行刑
    法第二條第一項規定：「行為後法律有變更者，適用行為時
    之法律，但行為後之法律有利於行為人者，適用最有利於行
    為人之法律。」，上開規定乃與刑法第一條罪刑法定主義契
    合，而貫徹法律禁止溯及既往原則，係規範行為後法律變更
    所生新舊法律比較適用之準據法，是刑法第二條本身雖經修
    正，但刑法第二條既屬適用法律之準據法，本身尚無比較新
    舊法之問題，應一律適用裁判時之現行刑法第二條規定以決
    定適用之刑罰法律，先予辨明。又本次刑法修正之比較新舊
    法，應就罪刑有關之共犯、未遂犯、想像競合犯、牽連犯、
    連續犯、結合犯、以及累犯加重、自首減輕暨其他法定加減
    原因（如身分加減）與加減例等一切情形，綜其全部罪刑之
    結果而為比較，最高法院九十五年五月二十三日九十五年度
    第八次刑庭會議決議可資參照。經查：
  1.刑法第五十六條連續犯之規定，業經修正刪除，此刪除雖非
    犯罪構成要件之變更，但顯已影響行為人刑罰之法律效果，
    自屬法律有變更，應依新法第二條第一項規定為新舊法之比
    較（最高法院九十五年第八次刑事庭會議決議參照）。新法
    修正施行後，被告先後數次詐欺取財之行為，即須分論併罰
    ，是比較新舊法之結果，應適用較有利於被告之行為時法律
    即修正前之刑法第五十六條規定，論以連續犯。
  2.刑法第三百三十九條第一項之詐欺取財罪，法定刑為五年以
    下有期徒刑、拘役或科或併科一千元以下罰金，而修正後刑
    法施行法增訂第一條之一規定：「中華民國九十四年一月七
    日刑法修正施行後，刑法分則編所定罰金之貨幣單位為新臺
    幣。九十四年一月七日刑法修正時，刑法分則編未修正之條
    文定有罰金者，自九十四年一月七日刑法修正施行後，就其
    所定數額提高為三十倍。但七十二年六月二十六日至九十四
    年一月七日新增或修正之條文，就其所定數額提高為三倍」
    ，比較修正後刑法施行法第一條之一與罰金罰鍰提高標準條
    例第一條規定，因對於詐欺取財罪所規定之罰金刑之最高額
    度均屬相同，並非刑罰法令之變更，無刑法第二條第一項比
    較新舊法之適用，應適用裁判時之刑法施行法第一條之一（
    最高法院九十五年度第二十一條刑事庭會議決議參照）。另
    刑法第三十三條第五款修正為：「主刑之種類如下：五、罰
    金：新臺幣一千元以上，以百元計算之」，是依修正後之法
    律，刑法第三百三十九條第一項詐欺取財罪所得科處之罰金
    刑為新臺幣三萬元，最低則為新臺幣一千元，與被告行為時
    之罰金罰鍰提高標準條例第一條前段規定之提高倍數十倍及
    修正前刑法第三十三條第五款規定之罰金最低額一元相比較
    ，新舊法關於詐欺罪所得科處之罰金刑最高額並無不同規定
    ，然新法將詐欺罪罰金刑之最低額提高為一千元；因此，比
    較上述修正前、後之刑罰法律，自以被告行為時關於刑法第
    三十三條第五款規定科處罰金刑之法律較有利於被告。
  3.綜上，新舊法比較之結果，本案應適用上開修正前刑法之相
    關規定，論處被告之罪責。
  (二)核被告所為，係犯刑法第三百三十九條第一項之詐欺取財罪
    。被告先後數次詐欺取財之犯行，時間緊接，所犯係構成要
    件相同之罪名，應依修正前刑法第五十六條連續犯規定以一
    罪論，並加重其刑。
  (三)爰審酌被告之犯罪動機、目的、手段，犯罪所造成之損害，
    迄今尚未與告訴人乙○○達成和解，及其智識程度並犯後態
    度等一切情狀，量處如主文所示之刑。
據上論斷，應依刑事訴訟法第二百七十三條之一第一項、第二百
九十九條第一項前段，刑法第二條第一項、第三百三十九條第一
項，修正前刑法第五十六條，刑法施行法第一條之一，判決如主
文。
本案經檢察官呂俊儒到庭執行職務。
中    華    民    國    97    年    2     月    29    日
                  刑事第九庭    法  官  葉珊谷
以上正本證明與原本無異。
如不服本判決，應於判決送達後10日內，向本院提出上訴狀。
                                書記官  顏淑華
中    華    民    國    97    年    2    月    29    日
附錄本案論罪科刑法條全文：
刑法第三百三十九條：
意圖為自己或第三人不法之所有，以詐術使人將本人或第三人之
物交付者，處五年以下有期徒刑、拘役或科或併科一千元以下罰
金。
以前項方法得財產上不法之利益或使第三人得之者，亦同。
前二項之未遂犯罰之。


司法院資訊處製作；財團法人民間司法改革基金會備份。
